【裁判字號】    95,簡抗,2
【裁判日期】    950607
【裁判案由】    給付承攬報酬
【裁判全文】
臺灣宜蘭地方法院民事裁定               95年度簡抗字第2號
抗  告  人  乙○○
相  對  人  甲○○
上列當事人間請求給付承攬報酬事件，抗告人對於民國95年3月
21日本院宜蘭簡易庭94年度宜簡字第199號裁定提起抗告，本院
裁定如下：
    主  文
抗告駁回。
抗告費用由抗告人負擔。
    理  由
一、按訴訟標的之價額，由法院核定；法院所為之核定，得為抗
    告。民事訴訟法第77條之1第1、4 項定有明文。以一訴主張
    數項標的者，其價額合併計算之；以一訴附帶請求其孳息、
    損害賠償、違約金或費用者，不併算其價額。民事訴訟法第
    77條之2 亦有規定。又原告向法院起訴，應預納裁判費，其
    裁判費若干，法院即須就訴訟標的加以核定，不以訴訟標的
    價額為限，且民事訴訟法第77條之2、第77條之3關於以一訴
    主張數項標的，以一訴附帶請求其孳息、損害賠償、違約金
    或費用及原告應負擔對待給付等訴訟標的價額核定之方法，
    其條文用語雖係「訴訟標的價額」，然所謂價額不限於非金
    錢部分，金錢部分亦包括在價額中，於訴訟標的金額之核定
    ，亦有其適用，民事訴訟法第77條之1第4項關於訴訟標的價
    額之核定應作同一解釋，亦包括訴訟標的金額之核定（民國
    94年11月25日臺灣高等法院暨所屬法院94年法律座談會民事
    類提案第28號參照）。執此，本件原審命補裁判費裁定將抗
    告人即原告所主張之數項標的合併計算價額後，核定本件訴
    訟標的價額為新台幣（下同）1,581,400 元。是抗告人以其
    係以一訴附帶請求損害賠償，依據民事訴訴訟法第77條之 2
    第2項規定，不併算價額，原裁定卻依據同法第77條之2 第1
    項規定合併計算裁判費價額，自有違誤為由，提起本件抗告
    ，應屬合法，先予敘明。
二、次按民事訴訟法第77條之2第1項、第2 項規定：「以一訴主
    張數項標的者，其價額合併計算。以一訴附帶主張利息或其
    孳息、損害賠償、違約金或費用者，不併算其價額。」而所
    謂以一訴附帶主張利息或孳息、損害賠償、違約金等，實質
    上亦係以一訴主張數項標的，然因此等標的與主訴訟標的有
    主從及相牽連關係，且其請求權係隨主訴訟標的之法律關係
    存在而發生，故法律規定不併算其價額，而專以主訴訟標的
    之價額定其應適用之訴訟程序，以期便捷，此亦訴訟標的之
    價額不以原告所求判決保護之利益為準之例外規定，本於例
    外規定從嚴解釋之原則，自不應擴大上述規定適用範圍，亦
    不因當事人使用「損害賠償」之字語，即逕認符合上揭民事
    訴訟法第77條之2第2項「不併計價額」之規定。經查，抗告
    人即原告起訴主張相對人即被告就坐落宜蘭市○○段246 地
    號土地與抗告人訂立「鄉村住宅工程委任施工契約書」，抗
    告人依約已施工至二層樓板完成，惟相對人尚積欠抗告人工
    程款，經抗告人多次通知，相對人仍未依約給付全部報酬，
    抗告人遂依法解除契約，為此爰依據委任契約及承攬契約關
    係等契約關係請求相對人給付未付之工程款409,000 元，及
    因解除契約而生之損害賠償款,172,400 元（ 參見原審卷宗
    第9 頁之準備書狀及第33頁言詞辯論筆錄）。從而本件抗告
    人請求未付工程款及請求解除契約損害賠償等兩部分，所為
    之法律上依據，分別為契約請求權暨解除契約損害賠償請求
    權，二者為不同訴訟標的，前者乃以契約存在致對造有給付
    工程款義務且迄未為清償為前提，後者則以契約業經合法解
    除及抗告人因解除契約而受有損害為基礎事實，兩者應各自
    獨立判斷，且並非契約請求權存在即當然產生解除契約損害
    賠償請求權，審理結果可能發生前者敗訴後者勝訴之情形，
    故難認該解除契約損害賠償請求權係伴隨該工程款契約請求
    權所發生之必然結果，顯不符民事訴訟法第77條之2第2項「
    附隨請求」之意義。是原審裁定認抗告人所為之兩項請求，
    係屬一訴主張數項標的，並將其所請求之工程款409,000 元
    暨損害賠償款1,172,400 元，合併計算價額後，核定訴訟標
    的價額為1,581,400 元，裁定命抗告人補繳裁判費，尚無違
    誤。
    抗告意旨指摘原裁定不當，求予廢棄，為無理由，應予駁回
    。
三、依民事訴訟法第436條之1第3項、第495條之1第1項、第449
    條第1項、第95條、第78條，裁定如主文。
中    華    民    國    95    年    6     月    7     日
                  臺灣宜蘭地方法院民事庭
                    審判長法  官  楊麗秋
                          法  官  鄭貽馨
                          法  官  邱景芬
正本與原本無異。
本裁定不得抗告。
中    華    民    國    95    年    6     月    9     日
                          書記官  邱美龍


司法院資訊處製作；財團法人民間司法改革基金會備份。
